臺灣高雄地方法院刑事判決　　　　　　　　　　　　　九十年度訴字第二六九一號
　　公　訴　人　臺灣高雄地方法院檢察署檢察官
　　被　　　告　甲○○
右列被告因違反電業法等案件，經檢察官提起公訴（九十年度偵字第二六三四號），
本院判決如左：
    主    文
甲○○損壞公務員職務上委託第三人掌管之文書，處有期徒刑陸月，如易科罰金，以
佰元折算壹日。
    事    實
一、甲○○自民國八十二、八十三年間起至八十九年六月間止，居住在高雄市○○區
    ○○路四十七號二至三樓其母乙○○（後更名為趙芙瑄）所有之房屋；八十七年
    五月十八日公營事業臺灣電力股份有限公司（以下簡稱臺電公司）從事公務之人
    員，應用戶乙○○之申請，執行職務在上址裝設臺電公司所有、交由用戶掌管之
    編號0000000000號電表一只，並在其上裝設Ｖ0000000號封印
    鎖，表示臺電公司對該電表加封、禁止他人私自變動更改。八十七年九月至十一
    月間某日，甲○○竟以私自破壞前述臺電公司所有、交由用戶掌管之Ｖ0000
    000號封印鎖、將該編號0000000000號電表底座電源側、負載側接
    線路反接，如用電平衡達單相二百二十伏特時電表不會轉動，用電如不平衡僅單
    相一百一十伏特時電表始會部分轉動，使電表計量用電度數失準之方式竊電，足
    以生損害於臺電公司。嗣八十九年三月六日下午四時許，為臺電公司稽查員稽核
    查獲，並扣取上開遭更改反接之編號0000000000號電表。
二、案經高雄市政府警察局小港分局報請臺灣高雄地方法院檢察署檢察官偵查起訴。
    理    由
一、訊據被告甲○○固不否認於右揭期間獨自居住在高雄市○○區○○路四十七號二
    至三樓其母乙○○所有之房屋，自八十七年五月十八日起掌管臺電公司依用戶乙
    ○○之申請裝設、編號0000000000號電表及Ｖ0000000號封印
    鎖，八十九年三月六日下午四時許，臺電公司稽查員發覺該封印鎖遭破壞、電表
    底座電源側負載側接線路遭反接、電表計量用電度數失準等情，惟矢口否認以破
    壞臺電公司交用戶掌管之封印鎖、將電表底座電源側、負載側接線路反接、使電
    表計量失準之方式竊電，辯稱：八十五年七月至八十七年七月間其在軍隊服役，
    八十七年八月間車禍住院，約八十七年九月底始返回高雄市○○區○○路四十七
    號二至三樓居住，其用電量甚低，經濟無虞，電費亦均由其母乙○○繳納，無庸
    竊電，且該址曾由其母出租他人居住云云。
二、經查：
（一）右揭犯罪事實，除被告是否破壞臺電公司交用戶掌管之封印鎖、以將電表底座
      電源側、負載側接線路反接、使電表計量失準之方式竊電外，均為被告自承不
      諱，核與證人即臺電公司稽查員許金田、洪順發、其母乙○○於警、偵訊或本
      院審理中證述情節及臺電公司用電實地調查書、現場照片所載相符，並有遭反
      接更動之電表一只扣案可資佐憑，其中證人許金田、洪順發與被告素不相識，
      並無任何宿怨仇隙，此為被告所不爭，渠等自無羅織誣陷被告之必要。而高雄
      市○○區○○路四十七號二至三樓自八十七年一月至十一月間用電度數分別為
      一月五百九十六度、三月七百四十八度、五月八百七十七度、七月八百九十一
      度、九月一千一百二十七度、十一月六百四十一度，即於十一月間用電度數遽
      降，八十八年間用電度數則為一月三百九十八度、三月三百十二度、五月三百
      四十二度、七月二百六十度、九月二百四十度、十一月三百六十度，八十九年
      間一月三百十六度、三月二百六十五度、五月二百五十三度、七月四百三十九
      度、九月五百六十五度、十一月六百十四度，其中三月六日雖經臺電公司稽查
      員查獲電表遭更動，但仍保留原狀，迄同年十一月十三日更正接線，於九十年
      一月間用電度數回升至一千一百九十八度，亦經臺灣高雄地方法院檢察署檢察
      官函查屬實，有臺電公司鳳山區營業處鳳區費稽字第九００五０二八０Ｙ號覆
      函可按，是約自八十七年十一月間起至八十九年十一月間更正接線止，該址用
      電度數明顯較電表遭更動前減少達二至四倍。再被告所居住之高雄市○○區○
      ○路四十七號二至三樓內，有二十瓦日光燈二十支、四十瓦日光燈二支、單聯
      插座五個、雙聯插座四個、一百二十五瓦電視機一台、一‧六千瓦冷氣機一臺
      、六千瓦熱水器一台，及該處由臺電公司設置、用戶掌管之編號000000
      0000號電表底座電源側、負載側反接、電表計量失準，Ｖ0000000
      號封印鎖有被撬開再裝入痕跡，亦經臺電稽查人員當場查明，有用電實地調查
      書附卷可參，且其上被告簽名、捺指印均為真正，並經被告當庭辨識後坦認無
      訛。
（二）被告雖一再否認破壞臺電公司封印鎖，以將電表底座電源側、負載側接線反接
      之方式竊電，辯稱八十五年七月至八十七年七月間其在軍隊服役，八十七年八
      月間車禍住院，約八十七年九月底始返回高雄市○○區○○路四十七號二至三
      樓居住，其用電量甚低，經濟無虞，電費亦均由其母乙○○繳納，無庸竊電，
      且該址曾由其母出租他人居住云云，並經其母乙○○到庭附和其詞，稱曾將該
      址出租對面鄰人年約二十歲之男性親人居住，但證人乙○○為被告之母，原難
      期為公正不偏之證述，況證人乙○○就所稱曾有鄰人親戚租用該房屋一節，非
      唯未能提出任何書面契據以為佐憑，甚且不知該承租人之姓名年籍，已與常情
      有違，又經本院三度命其帶同員警前往尋訪所稱鄰人以查證其詞，證人乙○○
      均未能指出該鄰人俾便員警查問是否確有所稱承租人，有高雄市政府警察局高
      市港警分刑字第一八一四七號、第0000000000號、第000000
      0000號覆函暨筆錄可考，是其證稱曾有他人承租高雄市○○區○○路四十
      七號二至三樓云云，顯係迴護被告、憑空杜撰之詞，洵無可採；至被告於八十
      五年七月三十日應空軍六四七梯次徵召入伍服役，於八十七年七月三十日退伍
      ，旋於同年八月十日至同年月二十日在健仁醫院住院治療部分，雖經本院職權
      查證明確，有高雄市政府兵役處高市兵役一字第一七二二五號、健仁醫院（九
      十）健仁字第九０三六四號覆函可佐，然此僅足證被告於住處電表遭更動前尚
      不在該址居住生活，但電表遭更動時及其後年餘因電表線路遭反接、電表計量
      失準而減少電費支出期間，被告確一人獨自在該處居住生活，此亦為被告所自
      承，參諸該址一樓出租他人部分電表及其上封印鎖並未遭破壞、更動，他人亦
      無甘冒觸犯刑責之危險，破壞被告掌管之封印鎖、將電表底座電源側、負載側
      接線路反接，以使被告之電表計量失準之可能或必要，且被告為水電工，為高
      職電工科畢業，此迭據被告陳明在卷，其顯具有破壞臺電公司封印鎖、將電表
      底座電源側負載側接線路反接使電表計量用電度數失準之知識技能，再被告之
      母乙○○位於高雄市○○區○○路三０七巷四十四號一樓之住處於八十七年十
      一月二十四日間，亦曾為臺電公司稽查人員查核發現有封印鎖遭撬開，電表底
      座電源與負載反接、致電表計量失準之情形，此經證人許金田以書狀陳明，並
      有用電實地調查書足憑，且經被告、證人乙○○自承屬實，則被告於八十七年
      九月至十一月間某日，以私自破壞臺電公司所有、交由用戶掌管之Ｖ0000
      000號封印鎖，將編號0000000000號電表底座電源側、負載側接
      線路反接，如用電平衡達單相二百二十伏特時電表不會轉動，用電如不平衡僅
      單相一百一十伏特時電表始會部分轉動，使電表計量用電度數失準之方式竊電
      ，足以生損害於臺電公司，殆無疑義。
（三）本件事證已臻明確，被告犯行堪以認定，應依法論科。
三、按鹽局以公印加蓋於裝載鹽面之上，係證明係原裝狀況，藉以防止私自搬動，即
    與刑法第二百二十條所稱足以為表示其用意之證明者相當，自應以文書論，最高
    法院二十八年上字第二五三六號著有判例可資參照；又臺電公司在用戶電表上裝
    置之封印，一面刻有電力公司或臺電字樣，一面印有閃光圖案，既用以證明為電
    力公司所加封，即與刑法第二百二十條所稱足以為表示其用意之證明者相當，自
    應以文書論，且已隨同出租之電表由用戶保管，如加以毀壞，即應成立同法第一
    百三十八條毀壞公務員委託第三人掌管之文書罪，亦經最高法院六十六年一月二
    十四日第一次刑庭庭推總會決議（一）闡釋明確。被告將臺電公司交予保管之Ｖ
    0000000號封印鎖毀損撬開，以更動其內編號0000000000號電
    表，使電表計量失準，核其所為，係犯刑法第一百三十八條毀壞公務員委託第三
    人掌管之文書罪及電業法第一百零六條第三款之竊電罪。被告所犯上開二罪間，
    有方法結果、目的手段之牽連關係，應依刑法第五十五條之規定，從一重論以較
    重之毀壞公務員委託第三人掌管之文書罪論處。公訴人起訴犯罪事實已敘及被告
    毀壞封印鎖犯行，惟起訴法條漏未引用刑法第一百三十八條，尚有未洽，併予敘
    明。爰審酌被告並無前科、素行良好，正值壯年竟貪圖小利，為避免減少支付電
    費而以非法之方法竊電，犯後猶飾詞狡辯、毫無悔意，但犯罪所得利益不高等一
    切情狀，量處如主文所示之刑。又刑法第四十一條已於九十年一月十日經總統公
    布施行，並於同年月十二日生效，該條規定：「犯最重本刑為五年以下有期徒刑
    之刑之罪，而受六個月以下有期徒刑或拘役之宣告，因身體、教育、職業、家庭
    之關係或其他正當事由，執行顯有困難者，得以一元以上三元以下折算一日，易
    科罰金。但確因不執行所宣告之刑，難收矯正之效，或難以維持法秩序者，不在
    此限」、「併合處罰之數罪，均有前項情形，其應執行之刑逾六月者，亦同」；
    按行為後法律有變更者，適用裁判時之法律，刑法第二條第一項前段定有明文，
    而易服勞役及期間、數罪併罰之定執行刑、緩刑及易以訓誡、易科罰金各事項，
    均依新法，亦有最高法院二十四年七月總會決議（二）可資參照，是刑法第四十
    一條既業於九十年一月十日修正，並於同年月十二日生效，揆諸上揭法條規定及
    決議意旨，本件自應適用裁判時即修正後刑法第四十一條之規定，諭知易科罰金
    之折算標準，以資懲儆。
四、公訴意旨另以：被告之犯行另涉犯電業法第一百零六條第二款以繞越電度表或其
    他計電器，損壞或改動表外之線路方式竊電，及刑法第三百三十九條第二項詐欺
    得利罪嫌，然被告既係以將電表底座電源側、負載側線路反接，使電表計量失準
    之方式竊電，業如前述，故被告所為業已直接改變電度表，而非單純改動表外之
    線路，自不另構成電業法第一百零六條第二款之以繞越電度表或其他計電器，損
    壞或改動表外之線路方式竊電罪；至刑法第三百三十九條第二項詐欺得利部分，
    因電業法第一百零六條所定竊電行為，罪質上業已包含以詐術使臺電公司陷於錯
    誤而減免電費，電業法復為竊電犯行之特別規定，依特別法優於普通法適用原則
    ，故亦不另論以詐欺得利罪嫌，惟公訴人認此二部分與前揭論罪科刑部分有牽連
    犯之裁判上一罪關係，爰不另為無罪之諭知，併此敘明。
據上論斷，應依刑事訴訟法第二百九十九條第一項前段，電業法第一百零六條第三款
，刑法第二條第一項前段、第十一條前段、第一百三十八條、第五十五條、修正後第
四十一條第一項前段，罰金罰鍰提高標準條例第一條前段、第二條，判決如主文。
中      華      民      國    九十一    年      七      月     十六     日
                              臺灣高雄地方法院刑事第三庭
                                      法  官  洪  文  慧
右正本證明與原本無異。
如不服本判決，應於判決送達後十日內，向本院提出上訴狀。
                                      書記官  蔡  語  珊
中      華      民      國    九十一    年      七      月     十七     日
